臺北高等行政法院判決
　　　　　　　　　　　　　　　　　　 93年度簡字第01218號
原　　　告　甲○○
被　　　告　財政部臺北市國稅局
代　表　人　張盛和（局長）
訴訟代理人　乙○○
上列當事人間因綜合所得稅事件，原告不服財政部中華民國93年
8月26日台財訴字第09300317370號訴願決定（案號：第00000000
號），提起行政訴訟。本院判決如下：
　　主  文
原告之訴駁回。
訴訟費用由原告負擔。
　　事  實
一、事實概要：原告民國（下同）90年度綜合所得稅結算申報，
    漏報其本人、配偶林瑞山及其扶養親屬林宛昕之營利、薪資
    、利息、退職所得新臺幣（下同）2,969,657元，案經被告
    所屬大安分局查獲，遂併課其當年度綜合所得稅，核定綜合
    所得總額為5,424,337元，淨額為4,627,269元，發單補徵稅
    額500,122元，並按所漏稅額處0.2倍罰鍰100,000元。原告
    對罰鍰部分申請復查，經被告以92年11月24日財北國稅法字
    第0920246334號復查決定，駁回其申請，原告不服，提起訴
    願，經財政部訴願決定：撤銷原處分，著由被告另為處分。
    被告乃以93年4月26日財北國稅法字第0930202423號重為復
    查決定，仍駁回其申請，原告仍未服，提起訴願，亦遭決定
    駁回，遂向本院提起行政訴訟。
二、兩造聲明：
　(一)原告聲明：訴願決定及原處分均撤銷。
　(二)被告聲明：駁回原告之訴。
三、兩造之爭點：
  原告主張其係採用網際網路申報，以被告提供之所得資料申報
  ，如有短漏情事，亦屬被告資料不全所致，並非故意不報，應
  予免罰，且處罰亦嫌過重，是否可採？
　(一)原告主張：
    1.政府既鼓勵網際網路申報，以GCA憑證登入，可下載當年
      度所有所得資料，節省報稅人建檔時間，自始即易使人誤
      信被告所提供下載資料應為完整正確無誤，因個人綜合所
      得資料應由扣繳義務人於當年度送交被告。如資料不全，
      顯係扣繳義務人未及時申報所致，似非原告所能控制之事
      項，雖被告一再推稱已有訊息提醒畫面，惟報稅軟體於報
      稅操作過程或上傳資料之前畫面，並無顯著明確警示，既
      無明顯強調字體何能苛求納稅人，因此做法與制式定型化
      條款無異，顯易使人陷於錯誤且誘人入罪受罰。況為響應
      政府體恤人民之美意，故避免人工申報，完全信賴被告所
      提供下載之資料，據以申報，而難以再意識到另須獲得完
      整報稅資料並比對之。
    2.按原告及眷屬歷年申報所得稅均依法以手寫方式申報，從
      未有漏報被罰情事，亦深信誠實納稅為國民應盡之義務，
      且除無故意漏報，因深信所提供下載之資料，必為完整且
      正確無誤，是以無預見須再逐筆詳加核對之可能。依司法
      院釋字第275號解釋意旨，人民違反法律上義務而應受行
      政罰行為，法律無特別規定時，雖不以出於故意為必要，
      仍須以過失為責任條件。惟原告自始無預見之可能。有關
      原告漏報之系爭營利所得係「自行存入」集中保管而至緩
      課原因消滅之結果，顯有誤解。因實務作業時均自動轉入
      ，並非原告將股票自行存入。至於系爭薪資利息及退職所
      得並不能全然瞭解，因前述非可歸責於原告之事由，已誤
      導原告相信無法預見有再核對之必要。
    3.原告歷年來均依法繳納稅捐，從無漏報之情事，足徵原告
      為誠實納稅之國民，因前述非可歸責於原告之事由，即科
      予相當於目前一般定存利率10餘年之遲延利息之罰鍰，且
      係原告老年賴以維生之命脈，如此重罰顯有行政手段過當
      。對積極配合政策之人，反因行政措施失當突遭重罰，實
      有酷吏之嫌，亦有傷人民信賴保護原則，按此項措施導致
      補稅情形十分嚴重，可見受誤導民眾甚多。
　(二)被告主張之理由：
    1.本件原告於辦理90年度綜合所得稅結算申報時，未將其本
      人之營利所得10筆計30,830元、其配偶林瑞山之營利所得
      5筆計22,490元、退職所得1筆2,751,803元，及其扶養親
      屬林宛昕之薪資所得4筆計72,000元、利息所得3筆計 92,
      534元，合計2,969,657元列入申報，致短漏稅額500,122
      元，有緩課股票轉讓所得申報憑單及各類所得扣繳暨免扣
      繳憑單附案可稽，被告原處分就短漏稅額處0.2倍罰鍰
      100,000元（計算式：500,122×0.2＝100,024，計至百元
      止）。
    2.按緩課股票係屬法令所賦予投資人享受延後納稅時間利益
      之權利，自可由投資人選擇享受或放棄享受緩課，且依有
      價證券集中保管帳簿劃撥作業辦法第15條所規定：送存集
      中保管之有價證券，以非屬緩課股票者為限，是以投資人
      如為便於股票之保管及日後之移轉，將所持有之緩課股票
      送存集中保管，可認係其選擇自緩課股票送存集中保管之
      日起，放棄享受緩課之權利，故於緩課股票送存集中保管
      之日所屬年度，投資人即負有納稅義務。經查原告及其配
      偶所有系爭緩課股票股利分別為30,830元及22,490元，於
      90年3月間送存集中保管，亦為原告所無爭執，是本件原
      告對於系爭緩課股票於本年度即負有納稅義務堪可信實。
      次按，稽徵機關提供個人所得資料，純屬基於便民服務之
      美意，供納稅義務人辦理年度綜合所得稅結算申報之參考
      ，尚難據為法律效果之主張，是被告均一再宣導，納稅義
      務人下載之個人所得資料，僅係查詢參考性質，仍應就各
      該個人當年度實際應申報之所得及稅籍資料作調整或修正
      後據實申報；次查，原告短漏報之系爭營利所得，係其自
      行存入集中保管而致緩課原因消滅之結果，已如前述，及
      系爭薪資、利息及退職所得，核其有否應申報之所得，乃
      其自身最為明瞭，依法本即應為誠實申報，非待稽徵機關
      提供所得資料，是其既有應誠實申報之義務，不因稽徵機
      關有無提供所得資料而異，乃原告竟執以被告提供之所得
      資料不全而據為免罰，無非屬卸責之詞，要非可取。再者
      ，原告主觀上雖無故意漏報之意思，惟其未併為申報系爭
      所得之違章事證明確，此有被告查獲之相關違章證據附卷
      可考，原告既有系爭所得之納稅義務，自應更注意使之符
      合稅法所定之強行規定，審諸所稱漏報事由，亦均非不可
      避免；則其應注意且能注意而不注意，即顯有疏忽，縱非
      故意亦難謂為無過失，參照司法院釋字第275號解釋：「
      ．．．但應受行政罰之行為，僅須違反禁止規定或作為義
      務，而不以發生損害或危險為其要件者，推定為有過失，
      於行為人不能舉證證明自己無過失時，即應受罰……」，
      是原處分對之所處本件罰鍰，俱屬有據；至原處分從低處
      以0.2倍罰鍰，實已考量原告之違章情節所為之適切裁罰
      ，亦無不合，復查及訴願決定予以維持，亦無違誤。
　　理  由
一、本件原分案號為93年度訴字第03343號，嗣經查明，原告僅
    對100,000元之罰鍰起訴涉訟，未逾20萬元，屬簡易程序案
    件，應改分「簡」案號，適用簡易程序進行，合先說明。
二、按「納稅義務人之配偶，及合於第17條規定得申報減除扶養
    親屬免稅額之受扶養親屬，有前條各類所得者，應由納稅義
    務人合併報繳。」、「納稅義務人應於每年5月1日起至5月
    31日止，填具結算申報書，向該管稽徵機關，申報其上1年
    度內構成綜合所得總額．．．，以及有關減免、扣除之事實
    ，並應依其全年應納稅額減除．．．尚未抵繳之扣繳稅額及
    可扣抵稅額，計算其應納之結算稅額，於申報前自行繳納。
    ．．．」及「納稅義務人已依本法規定辦理結算申報，但對
    依本法規定應申報課稅之所得額有漏報或短報情事者，處以
    所漏稅額2倍以下之罰鍰。」分別為行為時所得稅法第15條
    第1項、第71條第1項及第110條第1項所明定。次按「．．．
    公司股東取得符合促進產業升級條例第16條、第17條或原獎
    勵投資條例第13條規定之新發行記名股票，如於取得後始不
    欲享受免予計入當年度所得額課稅之獎勵（放棄緩課）或於
    取得後將是項股票送存臺灣證券集中保管股份有限公司集中
    保管時，應由股東併入放棄緩課年度或送存集中保管年度所
    得課徵所得稅。」為財政部87年9月3日台財稅第871960828
    號函所明釋。該函釋係財政部基於職權就取得符合獎勵之記
    名股票欲放棄緩課或送存集保其稅務處理原則所為釋示，未
    逾越法律規定，自可適用。末按「人民違反法律上之義務而
    應受行政罰之行為，法律無特別規定時，雖不以出於故意為
    必要，仍須以過失為其責任條件。但應受行政罰之行為，僅
    須違反禁止規定或作為義務，而不以發生損害或危險為其要
    件者，推定為有過失，於行為人不能舉證證明自己無過失時
    ，即應受處罰。」司法院釋字第275號解釋有案。
三、本件原告90年度綜合所得稅結算申報，漏報其本人、其配偶
    林瑞山及其扶養親屬林宛昕之營利、薪資、利息、退職所得
    2,969,657元，案經被告所屬大安分局查獲，遂併課其當年
    度綜合所得稅，核定綜合所得總額為5,424,337元，淨額為
    4,627,269元，發單補徵稅額500,122元，並按所漏稅額處
    0.2倍罰鍰100,000元。原告對罰鍰部分申請復查結果，駁回
    其申請，原告不服，提起訴願，經財政部訴願決定：撤銷原
    處分，著由被告另為處分。被告重為復查決定，駁回其申請
    ，原告仍未服，提起訴願，亦遭決定駁回，復起訴主張其係
    採用網際網路申報，以被告提供之所得資料申報，如有短漏
    情事，亦屬被告資料不全所致，並非故意不報，應予免罰，
    且處罰亦嫌過重，詳如其起訴狀事實欄所載理由等語。
四、查原告90年度綜合所得稅結算，採網際網路申報，經被告所
    屬大安分局查獲，共漏報其本人營利所得10筆計30,830元，
    其配偶林瑞山營利所得5筆計22,490元，退職所得1筆2,715,
    803元，及扶養親屬林宛昕（已成年，原告表示願合併申報
    ）薪資所得4筆計72,000元，利息所得3筆計92,534元，合計
    2,969,657元，此有核定通知書、各類所得扣繳暨免扣繳憑
    單、違章案件漏稅額計算表等附原處分卷可憑，又其中原告
    及其配偶緩課股票30,830元及22,490元，係於90年3月間送
    存集保公司集中保管，復為原告所不否認，且所漏報營利、
    退職、薪資及利息所得多達23筆，金額亦將近300萬元，違
    章漏稅事證明確，雖原告係採網際網路申報，仍難認其於申
    報時，就應稅所得，有盡注意查明據實申報義務，故本件原
    告漏報前述所得，縱非故意，仍難謂無過失，自應受罰，被
    告酌情按所漏稅額處0.2倍罰鍰100,000元（計至百元止），
    揆諸首揭規定及說明，核無違誤，訴願決定，予以維持，亦
    無不合，原告起訴意旨，非有理由，應予駁回。
五、據上論結，本件原告之訴為無理由，依行政訴訟法第236條
    、第98條第3項前段，判決如主文。
中　　華　　民　　國　　94　　年　 　4　　月　  15    日
                    第  三  庭  法    官  黃本仁
上為正本係照原本作成。
本件以訴訟事件所涉及之法律見解具有原則性者為限，始得於本
判決送達後二十日內向本院提出上訴狀並表明上訴理由，如已於
本判決宣示後送達前提起上訴者，應於判決送達後二十日內補具
上訴理由（均按他造人數附繕本），且經最高行政法院許可後方
得上訴。
中　　華　　民　　國　　94　　年　 　4　　月　  18  　日
            　　  　　　　  　　書 記 官  姚國華
